臺灣高雄地方法院刑事判決　　　　　　　96年度易字第2825號
公　訴　人　臺灣高雄地方法院檢察署檢察官
被　　　告　乙○○
上列被告因詐欺案件，經檢察官聲請以簡易判決處刑（95年度偵
字第22986 、26939 號），本院鳳山簡易庭認不宜以簡易判決處
刑（96年度簡字第2035號），改依通常程序審理，並判決如下：
    主  文
乙○○無罪。
    理  由
一、本件聲請簡易判決處刑意旨略以：被告乙○○雖知國內社會
    上層出不窮之詐騙集團或不法份子為掩飾其不法行徑，避免
    執法人員之追究及處罰，經常利用他人之存款帳戶掩人耳目
    ，因此，在客觀上可以預見一般取得他人帳戶使用之行徑，
    常與行財產犯罪有密切關連，竟以縱有人持其存款帳戶作為
    詐騙之犯罪工具，亦不違其本意之幫助犯意，於民國（下同
    ）95年6 月間某日，分別在高雄市鹽埕區某郵局及高雄市郵
    政總局，將其在高雄岡山空軍機校郵局申辦之帳號00000000
    000000帳戶（下稱郵局帳戶）及華南商業銀行高雄博愛分行
    申辦之帳號0000000000000 號帳戶（下稱華南銀行帳戶）之
    存簿、金融卡及密碼等物交付予不知情之丁○○，用以辦理
    貸款，嗣丁○○於不詳時、地將上開物品交予陽信銀行之職
    員洪坤澤（另案經臺灣臺南地方法院檢察署及臺灣高雄地方
    法院檢察署偵辦中）後，上開物品旋即流入詐騙集團手中。
    嗣該詐騙集團某成員先後於（一）95年6 月16日上午11時許
    ，以電話聯絡甲○○，並佯稱：已抽中獎品，惟須先匯稅款
    及加入會員云云，甲○○不疑有詐而陷於錯誤，遂依指示於
    95年6 月16日某時，將新臺幣（下同）5 萬4,000 元，匯入
    上開華南銀行帳戶後，始知受騙而報警處理。（二）95年7
    月26日上午10時30分許，以電話聯絡戊○○，並佯稱：其子
    欠債20萬未還，須匯20萬元至上開郵局帳戶云云，幸經戊○○即時查證，而未受騙，但仍應允將匯款，並向對方索取帳
    號後於同日11時58分，將1 元匯入上開郵局帳戶。因認被告
    涉犯刑法第30條第1 項、第339 條第1 項之幫助詐欺取財罪
    嫌等情。
二、按犯罪事實應依證據認定之，無證據不得認定犯罪事實；不
    能證明被告犯罪者，應諭知無罪之判決，刑事訴訟法第154
    條第2 項、第301 第1 項分別定有明文。又認定犯罪事實所
    憑之證據，雖不以直接證據為限，間接證據亦包括在內，然
    而無論直接或間接證據，其為訴訟上之證明，須達於通常一
    般之人均不致有所懷疑，而得確信其為真實之程度者，始得
    據為有罪之認定，此有最高法院76年度臺上字第4986號判例
    意旨可資參照。又檢察官對於起訴之犯罪事實，應負提出證
    據及說服之實質舉證責任，倘其所提出之證據，不足為被告
    有罪之積極證明，或其指出證明之方法，無從說服法院以形
    成被告有罪之心證，基於無罪推定之原則，自應為被告無罪
    判決之諭知，最高法院92年度臺上字第128 號判例亦已明揭
    其旨。
三、按被告以外之人於審判外之陳述，雖不符刑事訴訟法第159
    條之1 至第159 條之4 規定，而經當事人於審判程序同意作
    為證據，法院審酌該言詞陳述或書面陳述作成時之情況，認
    為適當者，亦得為證據；當事人、代理人或辯護人於法院調
    查證據時，知有該法第159 條第1 項不得為證據之情形，而
    未於言詞辯論終結前聲明異議者，視為有前項之同意，該法
    第159 條之5 已明揭其旨。本件所引審判外之書面事證，檢
    察官及被告均知為審判外之書面資料，且均同意或無異議作
    為證據，本院審酌其取證之過程並無瑕疵，且與本案具有關
    連性，未見有何不適當之情形，是得為證據。
四、訊據被告固不否認有將郵局帳戶及華南銀行帳戶之存摺、金
    融卡、密碼交予丁○○申辦貸款，然堅決否認有何幫助詐欺
    犯行，辯稱：伊於95年4 、5 月左右因友人介紹而認識丁○○，因伊自行向銀行申辦貸款因債信不良無法通過，丁○○
    向伊表示有辦法貸得款項，但須先申辦存款帳戶，伊始申辦
    華南銀行帳戶，並申請補發郵局帳戶，並應丁○○要求而將
    帳戶之存摺、金融卡、密碼交予丁○○，後來丁○○有再轉
    交1 名洪姓之人，伊並不知道會流入詐騙集團使用等語。經
    查：
（一）被告有申辦郵局及華南銀行之帳戶，且嗣有戊○○、甲○○受騙而分別將款項匯入該等帳戶之事實，業經證人戊○○於95年7 月26日警詢時及甲○○於96年6 月21日警詢時
      證述明確，復有郵政國內匯款執據、第一商業銀行匯款申
      請書回條、中華郵政股份有限公司鳳山分局95年9 月1 日
      鳳營字第0950101765號函附被告郵局帳戶之基本資料與交
      易明細、華南商業銀行高雄博愛分行95年7 月14日華高博
      存字第241 號函附被告華南銀行帳戶之基本資料與交易明
      細附卷可稽，應堪認定。
（二）被告辯稱其係將帳戶交予丁○○申辦貸款，是茲應審究者
      ，乃被告提供帳戶予他人之原因為何、主觀上是否具有幫
      助詐欺之犯意。證人丁○○於95年12月8 日偵訊時證稱：
      伊有交付帳戶存摺予1 名先前認識自稱「黃國榮」之人，
      「黃國榮」曾告訴伊有1 名「洪坤澤」之人之前在陽信銀
      行工作，可以處理一些信用瑕疵之貸款，伊當時在「住商
      不動產」工作，因為先前曾在高雄市○○路、一心路上某
      家行銷代辦公司上班，幫客戶借貸款項，辦理貸款關係還
      在，伊便開始找客戶，「黃國榮」表示要幫客戶做財務進
      出紀錄，需要向客戶收取身分證影本、駕照影本、存摺、
      提款卡，密碼也要一併提供，伊不疑有他就向幾個客戶收
      取後交給「黃國榮」，再由「黃國榮」轉交給「洪坤澤」
      ，其間伊曾問過「洪坤澤」是否有客戶貸款辦理出來，對
      方說有，伊才又陸續交付客戶之身分證影本、駕照影本、
      存摺、提款卡、密碼，在對保前一天，「洪坤澤」有打電
      話告知伊隔天可以辦理對保，之後伊約「黃國榮」、「洪
      坤澤」出來，當面問「洪坤澤」是否有客戶貸款辦理出來
      ，「洪坤澤」才說沒有，伊認為自己很無辜，伊也被騙等
      語。另證人洪坤澤於95年12月22日偵訊時證稱：伊從於94
      年8 月至94年11月在陽信銀行工作，負責信用瑕疵貸款，
      伊不認識丁○○，伊認識「黃國榮」，不過應該是叫做「
      黃博榮」，被告之身分證件、存摺、印章、提款卡及密碼
      ，本來是「黃博榮」交給伊，伊再交給1 名叫「唐界一」
      之男子，是在95年7 月19日寄件到臺中給「唐界一」，當
      初「唐界一」在報上刊登貸款分類廣告有在辦理信用貸款
      ，伊交給「唐界一」時還有要求對方簽1 份禁止資料轉讓
      買賣同意書，「唐界一」說介紹客戶可以給伊一成佣金，
      伊從95年7 月初開始到7 月底有介紹幾個客戶給「唐界一
      」等語。由證人丁○○、洪坤澤之證述可知，被告帳戶之
      相關物件雖因故而輾轉流入詐騙集團使用，然被告辯稱原
      先提供帳戶之用意係委請丁○○申辦貸款等語，應屬可信
      ，檢察官聲請意旨亦同此認定。被告之用意既係為自己申
      辦貸款，則在別無其他積極證據之情況下，尚難遽認其有
      何幫助詐欺之犯意。況檢察官聲請意旨認收受被告帳戶相
      關物件之丁○○尚且不知情，則如何認定提供者即被告有
      幫助詐欺之犯意？是被告辯稱自己並無幫助詐欺之犯意，
      應屬可採，尚難遽以幫助詐欺罪相繩。
（三）綜上所述，本件檢察官所提積極證據尚不足以認定被告有
      幫助詐欺之犯行。此外復查無其他積極證據足認被告有何
      聲請意旨所述犯行，被告既未經證明犯罪，揆諸首揭說明
      ，自應為無罪之諭知。
據上論斷，應依刑事訴訟法第452 條、第301 條第1 項，判決如
主文。
本案經檢察官丙○○到庭執行職務。
中　　華　　民　　國　　96　　年　　11　　月　　30    日
                  鳳山刑事第二庭  審判長法　官   林水城
                                        法  官   楊筑婷
                                        法  官   譚德周
以上正本證明與原本無異。
如不服本判決應於收受本判決後10日內向本院提出上訴書狀，並
應敘述具體理由，如未敘述上訴理由者，應於上訴期間屆滿後20
日內補提理由書狀於本院（均須按他造當事人之人數附繕本）「
切勿逕送上級法院」。
中　　華　　民　　國　　96　　年　　12　　月　　3 　　日
　　　　　　　　　　　　　　　　　      書記官   林雅婷
